臺灣雲林地方法院民事判決
111年度簡上字第10號
上  訴  人  林育慶

被上訴人    台灣電力股份有限公司雲林區營業處

法定代理人  顏錦義
訴訟代理人  許順天
            謝昱哲
上列當事人間追償電費事件，上訴人對於民國110 年11月25日本
院北港簡易庭110 年度港簡字第154 號第一審判決提起上訴，本
院於民國111 年4 月27日言詞辯論終結，判決如下：
    主      文
上訴駁回。
第二審訴訟費用由上訴人負擔。
    事實及理由
壹、程序部分：
　　按有權利能力者，有當事人能力（民事訴訟法第40條）。其
    次，法人於法令限制內，有享受權利負擔義務之能力（民法
    第26條前段）。又本法所稱公司，謂以營利為目的，依照本
    法組織、登記、成立之社團法人（公司法第1 條第1 項）；
    所稱分公司，為受本公司管轄之分支機構（同法第2 項後段
    ）。是分公司係由總公司分設之分支機構，現行實務為謀訴
    訟上便利，從寬認分公司就其業務範圍內之事項涉訟時，有
    當事人能力（最高法院40年度民庭總會決議，66年台上字第
    3470號民事裁判要旨參照）。準此，實例上亦均認台灣電力
    股份有限公司各地營業處，有當事人能力【司法院廳民一
    字第943 號研究意見、最高法院64年台上字第258 號民事判
    決參照】，是被上訴人就本件追償電費訴訟事件應具當事人
    能力，合先敘明。
貳、實體部分：
一、上訴人方面：
  ㈠聲明：
　　⒈原判決主文第1 項廢棄。
　　⒉上開廢棄部分，被上訴人在第一審簡易之訴駁回。
  ㈡陳述：除與原判決記載相同者，茲引用之外，補稱：
    ⒈伊固不否認為實際用電之人，但伊與被上訴人間並未訂有
      契約用電容量，且電表為颱風吹壞，被上訴人既不來修復
　　　，竟無端向地檢署告訴伊竊電，該案已為地檢署檢察官偵
      結為不起訴處分在案。
　　⒉被上訴人明知伊所使用之電表已損壞竟不派員修復，致伊
      不察而超過經常契約容量3 瓩用電量，再以伊違規用電為
      由向伊追償電費，伊難以苟同。詎原判決竟依電業法第73
      條及處理竊電規則第6 條規定判令伊須給付被上訴人新台
      幣（下同）128,080 元，伊自難甘服。 
二、被上訴人方面：
  ㈠聲明：如主文第1 項所示。
  ㈡陳述：除與原判決記載相同者，茲引用之外，補稱：
    ⒈上訴人雖非本件相關電表申請戶，但依違規用電處理規則
      （原名稱：「處理竊電規則」）第6 條第1 項規定：「…
      發電業及售電業對於用戶或非用戶因違規用電所致短收電
      費之追償，依下列之規定追償之…」，其立法理由第2 款
      亦載明：違規用電者，不論為該電業之用戶或非用戶，電
      業均可依規定追償損害賠償。
    ⒉上訴人為本件相關電表之實際用戶，且該電表損壞部分為
      電表接線端子預留孔，位於電表下方接線處，非經人為破
      壞僅由颱風自然因素應不致造成如此精準之損壞，且該電
      號電表歷年均未查到有通報損壞需維修情形。
　  ⒊其次，該電號之用電契約為屬「裝置契約電力非時間電價
      用戶」，係低壓電力供電戶，裝置契約容量係依照用戶向
      伊申請用電設置之用電器具總千伏安（KVA）數訂定，故
      用戶使用多少用電器具即應訂立多少契約容量，不能任意
      增加用電設備。此類用電契約戶其電費分為基本與流動電
      費，依伊公司電價表第4 章第5 項規定：「…基本電費按
      裝置契約容量計算，流動電費按實際用電度數計算」。本
      件相關電號電表之契約容量為3 瓩，但伊至現場稽查時發
      現該用電墎之用電器具電容量為7.5 瓩，有超出上開契約
      容量情形，自須補收超約部分（即5 瓩，蓋依伊公司稽查
      手冊第4 章規定，用電器具之入力容量其合計尾數不及1
　　　千伏安者概進整為1 千伏安，每1 千伏安即視作1 瓩；另
      違規用電處理規則第6 條第2 項第2 款亦規定，每一馬力
      或每一千伏安以一千瓦特計算，本件上訴人所私增之用電
      設備容量計有4.5KW 《計算式：7.5 －3 ＝4.5 》，經依上規
      定進整為5 瓩）之基本電費。另依違規用電處理規則第6 
      條第2 項規定，超約電費以臨時電價（1.6 倍）計算
　　　追償。
　　⒋伊公司對一般住家用戶之供電均以表燈方式供應，與前述
      裝置契約用電戶係以用電設備訂定契約容量有別，一般住
      家用戶要無裝置契約基本電費，該類用戶之電費僅與其每
      期用電度數多寡有關，採分段累進費率，每期用電量若超
      過底度，就依用多少度數累計收多收流動電費。
三、得心證之理由：
  ㈠按判決書內應記載之事實，得引用第一審判決。當事人提出
    新攻擊或防禦方法者，應併記載之。判決書內應記載之理由
    ，如第二審關於攻擊或防禦方法之意見及法律上之意見與第
    一審判決相同者，得引用之；如有不同者，應另行記載。關
    於當事人提出新攻擊或防禦方法之意見，應併記載之（民事
    訴訟法第454 條）；上開規定，於簡易案件之第二審程序亦
    準用之（同法第436 條之1 第3 項）。經查：
　　⒈上訴人因在雲林縣口湖鄉港西村新港段624A地號土地從事水
      產養殖，而為該址電號：00-00-0000-00-0（下稱系爭電
      號）電表實際使用人，被上訴人前於民國105 年8 月6
　　　日派員檢查該址用電情形，發現該處電表內之圓盤被破壞
      ，致伊在供電時該電表內之圓盤時轉時停，電表計量因此
      失效不準；另伊在現場查獲之用電器具之用電總容量計有7
      .5 瓩，與系爭電號約定之用電容量為3 瓩有異，被上訴人
      因上訴人有前開各種違規用電情形，乃依不當得利法則，
      106 年1 月26日修正前電業法第73條，106 年8 月2
　　　日修正前之處理竊電規則第6 條等相關規定，向上訴人追
      償因違規用電所致短收電費。經原審調查相關證據行言詞
      辯論後，斟酌全部辯論意旨，認上訴人（即原審被告）因
      本件違規用電所致被上訴人短收電費金額共計128,080元
      （其中電表失準部分金額為116,200 元，另電容量超約部
      分之金額為11,880元，以上合計128,080 元），並就兩造
      提出之攻擊及防禦方法之意見及法律上之意見，詳為敘述
      ，本院認其認事用法均無不當，茲引用第一審判決書記載
      之事實、證據及得心證之理由。
　　⒉其次，106 年1 月26日修正公布前之電業法第73條第1 項
      規定，電業對於用戶或非用戶竊電電費之追償，得依其所
      裝置之用電設備，分別性質及其瓦特數或馬力數，按電業
      之供電時間及電價，計算三個月以上一年以下之電費。又
      損壞或改變電度表、無效電力計、其他計電器之構造，或
      以其他方法使其失效不準者為竊電。電力用戶在原申請馬
      力數、瓩數或仟伏安數以外，未申請而增加馬力數、瓩數
      或仟伏安數者，準用第73條規定求償電費（修正前同法第
      106 條第1 項第3 款、第2 項）。嗣106 年1 月26日電業
      法修正將原條文第73條第1 項及第106 條第2 項整併成第
      56條第1 項，明定違規用電情事，不以刑法之竊電為限（
      電業法第56條立法理由參照）。是由上情可知，106 年1 
      月26日電業法修正前原條文第73條第1 項中之謂竊電，與
      原條文第106 條第1 項所謂竊電行為，二者意涵尚有不同
      ；上開修正前原條文第73條第1 項，係以因電表計量失準
      因而受有短繳電費之利益之用戶或非用戶為對象，並非僅限
      以實際竊電之行為人為追償對象。故一旦有原條文第106 
      條所定竊電（第1 項）或違規用電（含第1 、2 項）之事
      實時，不論實施竊電或違規用電行為者為何人，只要是用戶
      或非用戶因竊電或違規用電行為受有短繳電費利益者，均為1
      06 年1 月26日電業法修正前原條文第73條第1
　　　項規範對象。又查獲繞越電度表、損壞、改變電度表或計
      電器之構造或以其他方法使之失效不準者，應照第1 款計
      算電度，扣除已繳費之電度後，計收竊電電費（修正前「
      處理竊電規則」第6 條第1 項第3 款）。基此，上訴人縱
      非系爭電號電表申請人，但其為系爭電號電表實際使用人
      乙節，要為兩造所不爭執，另系爭電號電表確有上揭失準
      及現場用電設備總容量明顯超出原契約用電容量等各情存
      在，亦為上訴人所不爭執，由此各情觀之，上訴人確因前
      開違規用電情事存在致其受有短繳電費之利益甚明。上訴
      人猶仍以其非竊電者，且其未與被上訴人有用電容量之約
      定，被上訴人不得依電業法相關規定向其求償云云為辯，
      自無可採。
　㈡綜上，本件被上訴人之主張為可採，至上訴人所辯各節均為
    無可取。從而，被上訴人依修正前電業法第73條、第106 條
　　，修正前處理竊電規則第6 條，被上訴人公司電價表第6 章臨
    時用電電價第5 條等規定及不當得利之法則，請求上訴人給付
    其所短繳之電費128,080 元，及自110 年7 月6 日起至清償
    日止，按週年利率百分之5計算之利息，為有理由，應予准許。是
    則原審判命上訴人如數給付，並依職權宣告假執行，於法並
    無違誤。上訴意旨指摘原判決不當，求予廢棄改判，為無理
    由，應予駁回其上訴。
四、本件事證已臻明確，兩造其餘攻擊防禦方法，經核與本判決
    之結果不生影響，爰不一一論述。　
五、據上論結，本件上訴為無理由，依民事訴訟法第436 條之1
　　第3 項、第449 條第1 項、第78條，判決如主文。
中　　華　　民　　國　　111 　年　　5　　月　　11　　日
                  民事第一庭  審判長法  官  曾鴻文
                                    法  官  黃一馨
                                    法  官  蔣得忠
以上正本係照原本作成。
本判決不得上訴。
中　　華　　民　　國　　111 　年　　5 　　月　　11　　日
                                    書記官  陳映佐